【裁判字號】    94,易,2074
【裁判日期】    950227
【裁判案由】    傷害
【裁判全文】
臺灣臺中地方法院刑事判決              94年度易字第2074號
公  訴  人  臺灣臺中地方法院檢察署檢察官
被      告  乙○○
選任辯護人  陳賜良律師
上列被告因傷害案件，經檢察官提起公訴（九十四年度偵字第一
○五九四號），本院判決如下：
    主    文
乙○○傷害人之身體，處拘役貳拾日，如易科罰金，以佰元折
算壹日。
    犯罪事實
一、乙○○與丙○係鄰居關係，其二人住處後方毗鄰一條防火巷
    ，素因洗衣機聲響、外露之瓦斯表、管線設置等問題而有嫌
    隙，乙○○於民國九十四年五月二十七日十六時許（起訴書
    誤載為六月三日），因丙○擬盥洗時發現熱水器有問題，遂
    推開其位於臺中市○○區○○路二段二二五巷十五號住處後
    方之灰色鐵門，頭探出門外查看防火巷內之瓦斯表，而致原
    本斜靠於上開灰色鐵門上之廢棄紅色鐵門倒向乙○○位於臺
    中市○○區○○路三二號住處後方窗戶之鐵窗，因此發出碰
    撞之聲響，適乙○○拔牙後在其住處休息，聽見其住處後方
    傳出聲響，即打開後門查看樓上是否有東西掉落，乙○○發
    現前開廢棄紅色鐵門斜倚在其住處之窗戶上，雖明知有人開
    啟前開灰色鐵門，仍基於傷害之不確定故意，徒手將前開廢
    棄紅色鐵門推向丙○住處後方灰色鐵門上斜靠，丙○雖縮回
    頭部，但其頭部右側仍遭前開廢棄紅色鐵門所推撞之灰色鐵
    門撞及，丙○雖出聲向乙○○示警，並以手推前開灰色鐵門
    ，惟乙○○仍接續將前開廢棄紅色鐵門推向灰色鐵門上，而
    與丙○來回互推約二、三次，致丙○因此受有頭部右側二
    二公分瘀傷、二一點五公分瘀傷、三一公分瘀傷、二
    二公分瘀傷之傷害。
二、案經丙○訴由臺中市警察局第六分局報請臺灣臺中地方法院
    檢察署檢察官偵查起訴。
    理    由
一、訊據被告乙○○矢口否認有傷害犯行，辯稱：我沒有夾到告
    訴人丙○的頭部，告訴人丙○沒有探頭，我不可能夾到告訴
    人丙○的頭等語。
二、經查：
  (一)被告乙○○於上開時、地將前開廢棄紅色鐵門推向告訴人丙
    ○住處後方灰色鐵門斜靠，並與告訴人丙○互推上開廢棄之
    紅色鐵門之事實，業據被告乙○○自承在卷，核與告訴人丙
    ○於警詢、偵查及本院審理時指訴之情節相符（見警卷第三
    頁、第四頁、偵查卷第五頁、第六頁、本院卷第五五頁、第
    五六頁、第五七頁），證人即到場處理之警員張文毅於本院
    審理時證稱：伊與張國樑到場時，先至告訴人丙○家中瞭解
    狀況，當時告訴人丙○說隔壁的被告乙○○用門推壓到伊的
    頭，伊沒有看到告訴人丙○有明顯的外傷，但告訴人丙○說
    伊頭很痛，而伊並非醫療專業人士，無法認定，才會建議告
    訴人丙○去驗傷等語（見本院卷第六二頁、第六三頁、第六
    五頁），又證人即到場處理之警員張國樑於本院審理時亦證
    稱：當時告訴人丙○說頭被人家撞，頭很痛、會暈，但伊沒
    辦法看到明顯外傷，告訴人丙○說住處後門是往右開，但她
    人並未出去，被告乙○○是由外面往告訴人丙○的方向壓，
    她說壓到她的頭，當時是指頭的右邊等語（見本院卷第六五
    頁、第六六頁），可見當時告訴人丙○確有向到場處理之警
    員即證人張文毅、張國樑二人表示其頭部被門壓到很痛等情
    ，而告訴人丙○受有頭部右側二二公分瘀傷、二一點五
    公分瘀傷、三一公分瘀傷、二二公分瘀傷之傷害，有行
    政院衛生署臺中醫院驗傷診斷證明書一紙在卷可參，再參以
    卷附之行政院衛生署臺中醫院驗傷診斷證明書可知，其檢驗
    之時間為九十四年五月二十七日十九時，可知告訴人丙○於
    九十四年五月二十七日當日確受有前開傷害，則告訴人丙○
    受有前開傷害之部位、時間均與其於警詢、偵查中之指訴及
    本院審理時之證述之情節相符，且與證人即到場處理之警員
    張文毅、張國樑於本院審理時所證述告訴人丙○於其二人到
    場處理時表示頭被門撞到很痛等情一致，故告訴人丙○係因
    被告乙○○將斜靠於住處窗戶上之紅色鐵門推向告訴人丙○
    住處後方灰色鐵門而受有前開傷害，應無疑義。
  (二)證人即告訴人丙○於本院審理時證稱：一開始，因為紅色鐵
    門壓在伊的鐵門上，伊打開鐵門，那片鐵門就倒在被告乙○
    ○的牆壁，被告乙○○這時才來看，被告乙○○就拿那片鐵
    門推到伊的鐵門，才發生把伊夾住的事情等語（見本院卷第
    五七頁），被告乙○○於本院審理時則辯稱：當時伊剛從牙
    醫院拔牙回來，就與伊太太坐在店鋪椅子上看電視，突然聽
    到後門一聲巨響，伊以為是樓上東西掉下來，伊就到後面拿
    鑰匙開門，便發現告訴人丙○的紅色鐵門壓到伊住處牆壁與
    不銹鋼鐵窗上，告訴人丙○的門是關著，伊把那扇門順手推
    回去，斜靠在告訴人丙○灰色的鐵門上等語（見本院卷第七
    十頁），可見紅色鐵門原本係靠在告訴人丙○住處後方灰色
    鐵門上，因告訴人丙○開啟灰色鐵門而倒向被告乙○○住處
    牆壁窗戶上，並發生聲響，引起被告乙○○至住處後方防火
    巷查看，又告訴人丙○住處後方的灰色鐵門係向右方往外打
    開，故其應無可能將紅色鐵門斜靠於前開灰色鐵門上而故意
    影響出入，造成自身使用上之不便，是前開紅色鐵門應非告
    訴人丙○所置放，而告訴人丙○在不知情之情況下，為至防
    火巷查看瓦斯表，開啟灰色鐵門導致門外的紅色鐵門倒向被
    告乙○○住處牆壁而發生聲響，衡情，告訴人自應外出至防
    火巷或探頭查看發生何事，被告乙○○辯稱：告訴人丙○的
    門是關著等語（見本院卷七十頁），實有悖於常情，自難憑
    採。再者，被告乙○○因住處後方發出聲響而外出查看，其
    為一智慮成熟之成年人，自應知悉前開紅色鐵門係因告訴人
    丙○住處後方灰色鐵門開啟以致於倒向其住處牆壁窗戶，而
    發出撞擊之聲響，則被告乙○○於移動前開紅色鐵門時，為
    避免告訴人丙○住處後方灰色鐵門再度開啟時，前開紅色鐵
    門又倒向其住處牆壁窗戶，自應將前開紅色鐵門斜靠於告訴
    人丙○住處灰色鐵門以外之牆壁上，但被告乙○○捨此不為
    ，竟仍將前開紅色鐵門再度推回告訴人丙○住處後方灰色鐵
    門上，顯有違常理。參以被告乙○○於偵查中亦供稱：紅色
    鐵門已經放十年了，警察來說防火巷不能放東西，告訴人丙
    ○到現在還放鐵門等語（見偵查卷第七頁），顯見被告乙○
    ○對於告訴人丙○將上開紅色鐵門置於防火巷內已有所不滿
    ，則被告乙○○於聽見防火巷內發出巨響外出查看時，又發
    現係告訴人丙○開啟灰色鐵門所致，乃刻意將前開紅色鐵門
    推回告訴人丙○住處後方之灰色鐵門上，亦無疑問。
  (三)被告乙○○於偵查中先辯稱：伊將紅色鐵門放回去後，轉頭
    要回家，發現告訴人丙○灰色鐵門向外推出五到十公分，伊
    在站紅色鐵門下，因告訴人丙○住處地基與伊站的位置差四
    十八公分，伊怕被紅色鐵門倒下壓到，便順手將紅色鐵門推
    回去，推回去後，告訴人丙○再推出來，伊與告訴人互推約
    二至三次等語（見偵查卷第六頁），而其於本院審理時則辯
    稱：伊把那扇門順手推回去，斜靠在灰色鐵門上，當伊轉身
    要回去時，伊發現紅色鐵門又往伊的方向倒過來，伊以為沒
    放穩，就順手再推回去，告訴人丙○家比較高，這樣來回推
    了二、三次，灰色鐵門開約五到十公分，伊感覺門後有一股
    力量在推等語（見本院卷第七十頁），被告乙○○既已發現
    告訴人丙○住處後方灰色鐵門開啟，自當知悉該灰色鐵門後
    方有人之情事，而被告乙○○為一成年男子，其於紅色鐵門
    倒下時，大可以手撐住紅色鐵門，並將前開紅色鐵門移動並
    斜靠於灰色鐵門旁之牆壁，而避免灰色鐵門開啟時再度倒向
    其住處牆壁之情形發生，惟被告乙○○於明知灰色鐵門後方
    有人向外開啟時，仍執意要將前開紅色鐵門推向該灰色鐵門
    ，並與灰色鐵門後方擬開門之人互推較勁，顯預見縱有人在
    前開灰色鐵門後方，因其將前開紅色鐵門推回而推撞該灰色
    鐵門致門後之人因此受有傷害，亦不違背其本意至明。
  (四)告訴人丙○於警詢時指稱：伊頭一出門不久，就被夾住不能
    動而且很痛，發現被告乙○○是以手扶起倒下的鐵門，壓在
    伊住處鐵門上，壓著不放的動作，持續約十分鐘，伊說要叫
    警察，被告乙○○才鬆手等語（見警卷第四頁），證人即告
    訴人丙○於本院審理時則證述：伊被自己的鐵門與水泥牆住
    頭部，伊叫被告乙○○放手，被告乙○○都不放手，伊頭被
    夾住不能動彈，時間伊不敢確定，但係伊說要叫警察，被告
    乙○○才放手，後來伊要出去向被告乙○○解釋，伊又被鐵
    門夾住，第二次比第一次時間短等語（見本院卷第五六頁、
    第五八頁、第六十頁），惟由卷附之驗傷診斷證明書觀之，
    告訴人丙○之受傷部位均為頭部右側，左側並無受傷，衡情
    ，倘告訴人丙○之頭部遭鐵門夾住，則左右兩側應留下對稱
    之傷痕，況告訴人丙○於頭部遭鐵門夾住時必會奮力掙脫，
    於掙脫過程中，亦應於頭部左右二側留下擦挫傷或瘀傷，然
    告訴人丙○之受傷部位均在頭部右側，顯非被鐵門夾住頭部
    所應呈現之傷勢，參以告訴人丙○住處後方灰色鐵門係向右
    往外開啟，則該灰色鐵門遭前開紅色鐵門推撞時，依照物理
    慣性，該灰色鐵門應往左關閉，如告訴人在灰色鐵門後方，
    即易遭該灰色鐵門撞及頭部右側，是告訴人丙○應係於閃避
    不及之情形下，遭前開灰色鐵門撞及頭部右側，始可能僅造
    成頭部右側多處瘀傷之情形，而告訴人丙○與被告乙○○間
    已因洗衣機聲響、外露之瓦斯表、管線設置等問題而有嫌隙
    ，而告訴人丙○復經數度訊問後，難免情緒不佳而加深與被
    告乙○○間之恩怨，故告訴人丙○所證述其頭部遭鐵門夾住
    云云，應係誇大之詞，尚難採信。惟證人之陳述有部分前後
    不符，或相互間有所歧異時，究竟何者為可採，法院仍得本
    其自由心證予以斟酌，非謂一有不符或矛盾，即應認其全部
    均為不可採信；尤其關於行為動機、手段及結果等之細節方
    面，證人之證言，有時亦有予渲染之可能；然其基本事實之
    陳述，若果與真實性無礙時，則仍非不得予以採信（最高法
    院七十四年台上字第一五九九號判例可資參照），證人即告
    訴人丙○之證述雖有前述之瑕疵，然對照證人即到場處理之
    警員張文毅、張國樑證述渠等至現場時，告訴人丙○說頭被
    門撞，會痛會暈等情以及有驗傷診斷證明書一紙在卷可稽，
    自難僅憑證人即告訴人丙○之證述有前開瑕疵，即遽認其所
    有之證述均不可採，故被告乙○○以告訴人丙○之受傷部位
    與被鐵門夾住之傷勢不符，而認告訴人丙○並無受傷或所受
    之傷害並非其所造成云云，顯係避就之詞，殊無可採。
  (五)被告乙○○另以如其不將前開紅色鐵門推回去，則其生命、
    身體將受倒下紅色鐵門傷害之緊急威脅，而認為其將紅色鐵
    門推回之行為係緊急避難云云。按緊急避難之要件，亦可分
    成避難情狀及避難行為。避難行為必須在客觀上係不得已且
    不過當，在主觀上必須出於救助自己或他人生命、身體、自
    由或財產之意思而為，方能成立緊急避難。所謂客觀上不得
    已，乃指避難行為在客觀上必須為達避險目的之必要手段，
    唯有立即採取避難行為，始得保全自己或他人法益。申言之
    ，避難行為所犧牲之利益與所保全之利益間，必須呈現不可
    避免之利益衝突現象，二者只能擇一存在，不是喪失所要保
    全之利益，就是犧牲他人利益。而在同時有多數有效之避難
    措施可供選擇之情形下，應選擇最不損害他人利益之避難方
    式。觀之卷附現場照片四幀，告訴人丙○住處後方與被告乙
    ○○住處後方之防火巷十分狹窄，前開紅色鐵門並無法平放
    於防火巷內，故即使前開紅色鐵門倒向被告乙○○住處之方
    向，亦必定會撞及被告乙○○住處之牆壁，則該紅色鐵門撞
    及牆壁後必會減低或阻止倒下之力量，被告乙○○當時是否
    有急迫之危險，已非無疑。況被告乙○○尚可將前開紅色鐵
    門移往灰色鐵門旁之牆壁靠放等情，已如前述，但被告乙○
    ○卻選擇與告訴人丙○互推鐵門之傷害性行為。依據前開說
    明，被告乙○○之舉動，顯非客觀上不得已之行為，實與緊
    急避難之要件亦不相符。綜上所述，被告乙○○上開所辯，
    顯係卸責之詞，不足採信，本件事證已明，被告之傷害犯行
    堪以認定。
三、核被告乙○○所為，係犯刑法第二百七十七條第一項之普通
    傷害罪。爰審酌被告素行、犯罪動機、手段、告訴人之傷勢
    尚屬輕微及犯後態度等一切情狀，量處如主文所示之刑，並
    諭知易科罰金之折算標準。
據上論斷，應依刑事訴訟法第二百九十九條第一項前段，刑法第
二百七十七條第一項、第四十一條第一項前段，罰金罰鍰提高標
準條例第一條前段、第二條，判決如主文。
本案經檢察官甲○○到庭執行職務。
中    華    民    國    95    年    2     月    27    日
                  刑事第九庭    審判長法  官  陳得利
                                      法  官  何世全
                                      法  官  余德正
以上正本證明與原本無異。
如不服本判決，應於送達後十日內向本院提出上訴狀（須附繕
本），上訴於台灣高等法院台中分院。
                                      書記官  廖日晟
中    華    民    國    95    年    2     月    27    日
附錄論罪科刑法條
刑法第277條
傷害人之身體或健康者，處三年以下有期徒刑、拘役或一千元以
下罰金。
犯前項之罪因而致人於死者，處無期徒刑或七年以上有期徒刑；
致重傷者，處三年以上十年以下有期徒刑。


司法院資訊處製作；財團法人民間司法改革基金會備份。
